臺灣高等法院高雄分院刑事判決　　　　　　　　　　　九十年度上訴字第三九號
　　上　訴　人　臺灣高雄地方法院檢察署檢察官
　　被　　　告　甲○○
　　　　　　　　乙○○
　　共　　　同
　　指定辯護人　本院公設辯護人李佩娟
右上訴人因被告違反毒品危害防制條例案件，不服臺灣高雄地方法院八十九年度訴字
第二三二八號中華民國八十九年十二月二十二日第一審判決（起訴案號：臺灣高雄地
方法院檢察署八十九年度偵字第五三四二號），提起上訴，本院判決如左：
      主  文
原判決關於甲○○部分撤銷。
甲○○連續販賣第二級毒品，處有期徒刑柒年陸月；販毒所得新臺幣伍仟元沒收，如
全部或一部不能沒收時，以其財產抵償之，扣案之安非他命二包（毛重一‧四公克）
沒收銷燬之，0000000000號行動電話一支、夾鏈袋六十個均沒收；又轉讓
第二級毒品，處有期徒刑陸月，前開安非他命二包（毛重一‧四公克）沒收銷燬之；
應執行有期徒刑柒年玖月，販毒所得新臺幣伍仟元沒收，如全部或一部不能沒收時，
以其財產抵償之。扣案之安非他命二包（毛重一‧四公克）沒收銷燬之，00000
00000號行動電話一支、夾鏈袋六十個均沒收。
其他上訴駁回。
      事  實
一、甲○○意圖營利，基於概括犯意，於民國八十九年一月二十五日，經乙○○撥打
    甲○○所有之0000000000行動電話聯絡後，在高雄縣燕巢鄉某魚池前，甲○○以
    新台幣三千元之價格販賣第二級毒品安非他命一包予乙○○，復於同年二月十二
    日下午二時許，在高雄市新興區○○○路一五０號十樓之七，以新台幣二千元之
    價格，販賣安非他命一包予乙○○施用。甲○○另基於轉讓第二級毒品之犯意，
    於八十九年二月五日下午一時許，在高雄市新興區○○○路一五０號十樓之七，
    無償轉讓安非他命一包予乙○○施用。嗣於八十九年二月十二日下午五時許，在
    高雄市新興區○○○路五十一號，經警查獲乙○○持有第二級毒品安非他命一公
    克，復帶同警員至高雄市新興區○○○路一五０號十樓之七其住處查獲甲○○，
    並扣得第一級毒品海洛因二公克，第二級毒品安非他命毛重一‧四公克、殘留海
    洛因夾鏈袋一個、甲○○所有預備供販賣安非他命所用之夾鏈袋六十個及吸食器
    一個、注射針筒四支、吸管二支、行動電話四支（其中0000000000號
    行動電話為甲○○所有供販賣安非他命之用）。
二、案經高雄市政府警察局新興分局移送臺灣高雄地方法院檢察署檢察官偵查起訴。
      理  由
甲、被告甲○○部分：
一、訊據被告甲○○，矢口否認有販賣、轉讓第二級毒品犯行，辯稱僅於乙○○住處
    與乙○○一起吸食安非他命云云。
二、經查：
（一）甲○○於八十九年一月二十五日、二月十二日，在高雄縣燕巢鄉某魚池前、高
      雄市○○○路一五０號十樓之七，分別以三千元、二千元之價格販賣安非他命
      予乙○○，於八十九年二月五日下午一時許，在高雄市○○○路一五０號十樓
      之七無償轉讓一包安非他命予乙○○等事實，業據乙○○於警訊供述明確。乙
      ○○嗣後雖於偵查中改稱甲○○僅於八十八年十二月中旬在魚塭販賣安非他命
      一千元給伊，並於原審及本院改稱甲○○沒有販賣，警訊時是警察脅迫、刑求
      ；但查證人蔡炎秋即查獲本案之警員已到庭證稱未對乙○○刑求，而乙○○於
      偵查中經檢察官訊問「以前警訊筆錄是否實在」？乙○○答稱「實在」；於原
      審供稱「警察叫我把責任都推給他，不然要用電擊棒電我」；於本院則稱「我
      被打並被電擊棒電擊，但沒有傷」，其所稱受脅迫、刑求前後供述已有未符；
      且乙○○若係受警方脅迫，豈會於偵查中均未表明，更稱警訊所述實在？又乙
      ○○於八十九年二月十二日為警查獲時對於其身上所查扣之安非他命，供稱即
      為甲○○於八十九年二月十二日所販賣給伊，另對警方於其租住處電視櫃內查
      獲之安非他命則稱係甲○○無償轉讓給伊，且就扣案之物係屬伊所有或甲○○
      所有，均分別供明，乙○○若真受警方有脅迫之意，豈會就甲○○轉讓、販賣
      以及扣案物品何人所有一一供明，而非一概稱係販賣或就全部查扣之物品推諉
      為甲○○所有？況本院訊問其究那位警員刑求脅迫，乙○○亦稱不知道，顯見
      乙○○於警訊所為供述應本於自由意志，其嗣後所辯警訊受脅迫、刑求云云俱
      非真實。
（二）又乙○○與甲○○間係朋友關係，彼此間無怨隙，此為甲○○供承之事實，乙
      ○○警訊之供述，實無設詞誣陷甲○○之必要，應屬真實可採。此外查扣之安
      非他命三包（在乙○○身上及住處查扣），經送鑑定確實甲基安非他命，有高
      雄醫學院附設中和紀念醫院Ｂ0000000號檢驗報告單在卷可憑，扣案之
      分裝安非他命用夾鏈袋六十個係甲○○所有，顯係預備供販賣安非他命所用之
      物，均足以佐證乙○○警訊供述非虛，至於乙○○嗣後改稱未向甲○○購買安
      非他命，並稱甲○○無償給伊二次云云，此無非係為甲○○脫免販賣安非他命
      刑責，而為迴護避就之詞，尚難採信。
（三）再查，意圖營利，係以有無對價關係為判斷，而安非他命係價格昂貴之違禁物
      ，購買不易，且為政府懸為禁令嚴加取締，刑責甚重，茍無牟利之意圖，衡情
      被告應無甘冒被締判處重刑之危險，先後以三千、二千元之價格販賣予乙○○
      ，故被告顯係基於營利之目的，販賣安非他命予他人，要無疑義。
（四）綜上所述被告甲○○連續販賣、轉讓安非他命，事證明確，犯行洵堪認定。
三、查安非他命係毒品危害防制條例第二條第二項第二款所稱之第二級毒品。被告於
    八十九年一月二十五日、同年二月十二日，販賣安非他命之行為，核係犯毒品危
    害防制條例第四條第二項之販賣第二級毒品罪；另其於同年二月五日轉讓安非他
    命予乙○○，所為係犯同條例第八條第二項之轉讓第二級毒品罪。被告先後二次
    販賣第二級毒品之行為，時間緊接，且犯罪構成要件相同，顯係基於概括之犯意
    為之，為連續犯，應依刑法五十六條之規定論以一罪。至其販賣、轉讓前持有安
    非他命之行為，其持有之低度行為應被販賣、轉讓高度行為所吸收，不另論其持
    有毒品罪。
四、原審就販賣第二級毒品部分，未予詳查，遽為無罪之判決，即有未洽；另就轉讓
    第二級毒品部分，被告甲○○只轉讓一次，原審認定轉讓二次亦有未當。檢察官
    上訴意旨，就此指摘販賣第二級毒品未當，為有理由，另檢察官雖未具體指摘原
    判決轉讓第二級毒品部分，惟原判決此部分既有可議，自應予撤銷改判。爰審酌
    被告明知安非他命係毒品，仍予以販賣、轉讓，助長吸用，戕害他人健康，犯後
    猶飾詞否認犯行，毫無悔意，及其素行不佳等一切情狀，分別量處如主文所示之
    刑，以資懲儆。又被告販賣毒品所得五千元，應依同條例第十九條第一項沒收，
    如全部或一部不能沒收時，以其財產抵償之，安非他命二包（在乙○○家中查扣
    毛重共一‧四公克，扣案三包安非他命因一併送驗經混合無法確定此二包之正確
    數量，依被告警訊所供此二包毛重為一點四公克，另一包為毛重一公克，另一包
    不予沒收，詳後述）為查獲之毒品，依同條例第十八條第一項沒收銷燬之，扣案
    之0000000000行動電話，係被告所有，且供甲○○與乙○○聯絡販賣
    第二級毒品所用之物，空夾鏈袋六十個，亦為甲○○所有預備供販賣安非他命之
    用，應分別依毒品危害防制條例第十九條第一項、刑法第三十八條第一項第二款
    沒收之。至於警方在乙○○身上查扣之安非他命一包，業經被告甲○○販賣予乙
    ○○，且在甲○○住處外查扣，應認非在被告甲○○案中查獲之毒品，另第一級
    毒品海洛因二公克、殘留海洛因夾鏈袋一個，吸食器一個，注射針筒四支、吸管
    二支、行動電話三支（其中二隻為乙○○所有，另一隻雖為甲○○所有，但乙○
    ○並未具體指認係供甲○○販賣安非他命所用）均與本院認定被告犯罪事實無關
    連性，爰不予於沒收。
乙、被告乙○○部分：
  一、公訴意旨略以：被告乙○○基於概括之犯意，於八十九年二月五日上午、二月
      八日十三時許，分別在高雄市新興區○○○路八十號「高雄城遊藝場」、高雄
      市前金區○○○路「美少女泡沫茶坊」，以一千元之價格，連續將第二級毒品
      安非他命販賣予「黑仔」、「黑狗」施用，且另意圖販賣而持有第一級毒品海
      洛因，而於同年二月十二日十七時許為警查獲，並扣得第一級毒品海洛因二公
      克，第二級毒品安非他命二‧四公克、殘留海洛因夾鏈袋一個，甲○○所有預
      備供販賣安非他命所用之夾鏈袋六十個，吸食器一個，注射針筒四支、吸管二
      支、空夾鏈袋六十個，行動電話四隻，又於同年八月二日二十一時許為警查獲
      ，並扣得第一級毒品海洛因共十四點六公克、第二級毒品安非他命共四十五點
      七一公克。因認被告乙○○涉犯毒品危害防制條例第四條第二項之販賣第二級
      毒品罪及第五條第一項意圖販賣而持有第一級毒品罪嫌。
  二、按犯罪事實應依證據認定之，無證據不得推定其犯罪事實，刑事訴訟法第一百
      五十四條定有明文。又認定不利於被告之事實，須依積極證據，苟積極證據不
      足為不利於被告事實之認定時，即應為有利於被告之認定，更不必有何有利之
      證據。另刑事訴訟法上所謂認定犯罪事實之證據，係指足以認定被告確有犯罪
      行為之積極證據而言，該項證據自須適合於被告犯罪事實之認定，始得採為斷
      罪資料（最高法院三十年上字第八一六號判例、最高法院二十九年上字第三一
      ０五號判例參照）。又意圖販賣而持有毒品罪之所謂意圖，乃犯罪之主觀之違
      法要素，行為人是否具有販賣之意圖，非僅單純主觀之意念，猶必須有相當之
      客觀事實，足以表明其意念之遂行性及確實性，始足當之（最高法院八十九年
      度台上字第六０五二號判決參照）。
  三、公訴人認被告乙○○涉犯毒品危害防制條例第四條第二項販賣第二級毒品，係
      以被告乙○○於警訊中之供述，及有扣案之毒品為其論據；另就第五條第一項
      意圖販賣而持有第一級毒品罪嫌，則係以被告乙○○供稱並未施用第一級毒品
      海洛因，為何持有鉅量第一級毒品海洛因為其論罪之依據。
  四、被告乙○○未於審理期日到庭，據其前於調查時供述，堅決否認有何販賣第二
      級毒品及意圖供販賣而持有第一級毒品罪嫌，辯稱警訊所稱販賣予「黑仔」、
      「黑狗」係應警察要求而亂編的，八十九年二月十二日為警查扣之海洛因係甲
      ○○所有，而同年八月二日在高雄市○○區○○路一六一號九樓之一被查獲之
      海洛因，則為綽號「阿龍」者欠錢所寄放，其亦拿來吸食等語。
  五、經查乙○○於警訊時固然自白八十九年二月五日綽號黑仔之男子以0000000000
      號電話聯絡後，當日上午十時約在高市新興區○○○路八十號「高雄城遊藝場
      」見面，並交付安非他命予黑仔及收取一千元；另二月八日中午綽號「黑狗」
      之男子以0000000000電話聯絡後，於當日一時在高雄市前金區○○○路之美少
      女泡沬茶坊見面，並收取一千元同時交付安非他命一包予「黑狗」等語。惟查
      被告乙○○於偵查、原審及本院審理中，均否認有於八十九年二月五日、二月
      八日販賣第二級毒品安非他命予「黑仔」、「黑狗」之事實，而「黑仔」、「
      黑狗」究為何人，公訴人並未載明有何足以確定該人別身分之資料以供查證，
      亦無任何相關年籍資料以供調查，是其等是否確有其人，實令人懷疑。再本院
      函查0000000000、0000000000行動電話之通聯紀錄，其中0000000000已逾保留
      期限，無法調閱，另0000000000行動電話通聯紀錄，其中二月八日十一時至十
      三時間（該日上午八時十七分至十一時間，並無通聯紀錄）聯絡，計有000000
      0000、0000000000、0000000000、0000000000，經本院函查並傳訊前開電話持
      用人，其中李湘明、章顯章到庭均表示並無向被告乙○○購買安非他命，另洪
      嘉雄、薛總樑經傳雖未到庭，惟查無積極證據足資佐證被告乙○○於警訊時所
      為販賣予「黑狗」、「黑仔」之證據。
  六、又被告乙○○於八十九年二月十二日、八月二日在警局所採集之尿液經送檢驗
      後，均呈嗎啡及甲基安非他命陽性反應，有高雄市立凱旋醫院八十九年三月十
      七日高市凱醫檢字第００五０三號、八十九年八月十八日高市凱醫檢字第００
      七二一號煙毒尿液檢驗成績書各一紙附卷可憑，且其亦經原審以八十九年度訴
      字第二一八八號就施用第一級毒品、第二級毒品罪部分，分別判處有期徒刑十
      一月、七月確定，有判決書在卷可憑。是公訴人認被告乙○○並無施用毒品海
      洛因，已非可採。又查警方於二月十二日所查扣之海洛因二公克，乙○○警訊
      中已供稱係甲○○所有，另就八月二日所查扣之海洛因十四‧六公克，被告固
      於警訊時供稱係以二萬元之價格向阿龍者所購入，惟查被告警訊時已供稱所購
      入毒品係供其施用，且遍查全卷，被告均未供稱該海洛因係用以供販賣之用，
      又衡諸施用毒品之人，如較有資力者，以二萬元購入海洛因供其施用，亦無悖
      於常情，再者警方當時搜索乙○○之住處，亦未發現有磅秤或夾鏈袋等物品，
      以供分裝販賣之用，是以二次所查扣之海洛因，就其數量及價格方面，客觀上
      並未達於一般人均確信係供為意圖販賣之用，此外亦查無其他積極證據足資認
      定被告有意圖販賣而持有第一級毒品海洛之犯行。
  七、原審就此部分為無罪之諭知，經核並無違誤，檢察官上訴意旨，以乙○○警訊
      之自白，並有扣案之毒品、證物等，認被告乙○○有販賣第二級毒品及意圖供
      販賣而持有第一級毒品罪云云，指摘原判決不當，為無理由，應予駁回。（至
      於被告乙○○單純持有安非他命及海洛因部分，已為另案施用第一、二級毒品
      之高度行為所吸收，有原審八十九年度訴字第二一八八號判決書可憑，併此敘
      明）
  八、被告乙○○被訴販賣第二級毒品及意圖販賣而持有第一級毒品部分均經本院判
      決無罪，既如前述，則檢察官移送併案審理之八十九年度偵字第一三二七六號
      乙○○涉犯毒品危害防制條例第四條第二項販賣第二級毒品案件，即與本案無
      何裁判上一關係，自應退回由檢察官另行偵辦，併此敘明。
據上論結，應依刑事訴訟法第三百六十九條第一項前段、第三百六十八條、第三百六
十四條、第二百九十九條第一項前段、毒品危害防制條例第四條第二項、第八條第二
項、第十八條第一項前段、第十九條第一項，第三十八條第一項第二款、刑法第十一
條前段、五十六條、第五十一條第五款，判決如主文。
本案經檢察官張其主到庭執行職務。
中      華      民      國    九十一    年      八      月     三十     日
                              臺灣高等法院高雄分院刑事第五庭
                                  審判長法官  吳水木
                                        法官  洪慶鐘
                                        法官  趙文淵
右正本證明與原本無異。
如不服本判決應於收受本判決後十日內向本院提出上訴書狀，其未述上訴理由者，
並得於提起上訴後十日內向本院補提理由書狀（均須按他造當事人之人數附繕本)「
切勿逕送上級法院」。
                                      書記官  唐奇燕
中    華    民    國      九十一      年      九      月     二   日
附錄本判決論罪科刑法條：
毒品危害防制條例第八條
轉讓第一級毒品者，處一年以上七年以下有期徒刑，得併科新臺幣一百萬元以下罰金
。
轉讓第二級毒品者，處六月以上五年以下有期徒刑，得併科新臺幣七十萬元以下罰金
。
轉讓第三級毒品者，處三年以下有期徒刑，得併科新臺幣三十萬元以下罰金。
前三項之未遂犯罰之。
